【裁判字號】    90,訴,677
【裁判日期】    900427
【裁判案由】    偽造文書等
【裁判全文】
臺灣高雄地方法院刑事判決                            九十年度訴字第六七七號
    公  訴  人  臺灣高雄地方法院檢察署檢察官
    被      告  乙○○
右列被告因偽造文書等案件，經檢察官提起公訴（九十年度偵字第四五０七號），本
院判決如左：
    主  文
乙○○共同連續行使偽造私文書，足以生損害於他人，處有期徒刑貳年拾月。扣案之
偽造大眾商業銀行卡號：0000000000000000號信用卡壹枚及於民國
（下同）玖拾年貳月玖日於漢神百貨所偽造之簽帳單第一聯沒收，偽造之簽帳單第二
與第三聯上「丁○○」署押貳枚均沒收。又共同行使變造中華民國交通部製發汽車駕
駛執照，足生損害於公眾及他人，處有期徒刑伍月。變造「謝易霖」之中華民國交通
部製發汽車駕駛執照上所貼乙○○之照片壹張沒收之。應執行有期徒刑參年貳月。扣
案之偽造大眾商業銀行卡號：0000000000000000號信用卡壹枚及於
玖拾年貳月玖日於漢神百貨所偽造之簽帳單第一聯沒收，第二及第三聯上「丁○○」
署押貳枚，及變造之「謝易霖」之中華民國交通部製發汽車駕駛執照上所貼乙○○之
照片壹張均沒收。
    事  實
一、乙○○前於民國八十七年間因犯行使變造私文書罪，經本院以八十八年訴字第一
    四六六號判處有期徒刑四月、緩刑三年確定，復於八十八年因犯偽造文書，經本
    院於八十九年十二月十三日，以八十八年易字第四０二四號判處有期徒刑四月確
    定（尚未執行），於同年另因違反保護令罪，經本院以八十八年易字第四四四七
    號判處拘役四十日、如易科罰金以三百元折算一日確定，又於八十九年因偽造有
    價證券，經本院以九十年訴字第二九四號判處有期徒刑三年二月。詎竟不知警惕
    、悔悟，而於緩刑期間內，見報載代為申辦信用卡之分類廣告，即於九十年二月
    八日晚間，與姓名、年籍之均不詳之成年男子「小李」表示欲購偽造之信用卡及
    證件，乙○○即於是日與「小李」聯絡後約在高雄市○○路與六合路口，並與該
    名男子共同基於變造駕駛執照之犯意聯絡，於當日同時交其本人之相片一張予該
    名男子，由該名男子變造貼有乙○○本人相片，姓名為謝易霖、駕照號碼為Ｚ0
    00000000號、出生日期為六十二年三月四日之普通小型車之駕駛執照一
    張，並於翌日即二月九日中午將前開變照之駕駛執照及所偽造之卡號00000
    00000000000號，背面尚未簽名之大眾商業銀行信用卡（金卡）一張
    （登記持有人為：丁○○）交予乙○○，而信用卡依其電磁紀錄經機器處理後所
    顯示之符號，足以表示發卡公司依發卡序號供給信用予持卡人用意之證明，具有
    私文書之性質，乙○○於取得該信用卡後，竟偽簽「丁○○」之名於該信用卡背
    面，足以生損害於謝易霖、丁○○、公路監理機關及大眾商業銀行。乙○○明知
    上述信用卡及駕駛執照均係偽造及變造，仍基於共同行使上開偽造信用卡、行使
    偽造私文書及意圖為自己不法所有之概括犯意聯絡，佯以持卡人丁○○名義，於
    二月九日十一時三十分許，至位於高雄市前金區○○○路二二六號之一之漢神百
    貨公司（下稱漢神百貨）一樓之鎮金店股份有限公司（下稱鎮金店）所設立之專
    櫃選購貨號0000000號、貨名ＢＳ－二四九三、價金一萬五千七百零六元
    之金飾一件，並在漢神百貨一式三聯簽單上（第一聯持卡人存根供自己留存，第
    二聯商店存根交特約商店留存，第三聯收單存根係表示持卡人同意依信用卡使用
    約定，一經使用或訂購物品，均應按簽單所示之全部金額付款予發卡銀行，特約
    商店得據之向收單銀行表示持卡人消費證明之私文書，經收單銀行匯整後再向大
    眾商業銀行請款），以複寫方式偽簽「丁○○」署押一式三份，並將商店存根聯
    及表示真正持卡人消費證明私文書之收單存根聯交由鎮金店請款而行使之，足以
    生損害於丁○○，並使鎮金店店員誤以為係丁○○本人消費且同意由發卡銀行代
    為付款，而交付前揭金飾一件予乙○○，乙○○即將該金飾轉交予「小李」作為
    前開購買偽造信用卡及變照駕駛執照之代價。乙○○仍基於前開犯意，復至漢神
    百貨六樓之電器門市部欲購買ＳＯＮＹ廠牌之Ｖ８攝影機，並提出該偽造之信用
    卡欲以刷卡方式購買價值一萬九千九百元之攝影機一台，並在漢神百貨一式三聯
    簽單上（第一聯持卡人存根、第二聯商店存根、第三聯收單存根）以複寫方式偽
    簽「丁○○」署押，經漢神百貨公司職員向大眾銀行信用卡部門查詢照會持卡人
    資料，經大眾銀行以電話聯絡丁○○後，發覺乙○○所持有之信用卡係偽造之信
    用卡，即報警處理，並於高雄市警察局新興分局自強派出所巡邏員警至現場後，
    即詢問乙○○姓名及年籍資料時，乙○○竟另行起意為掩飾其身份，乃出示該前
    揭變造謝易霖之駕駛執照一張企圖掩飾身分，惟仍被員警識破而查出為乙○○，
    足以生損害於謝易霖及公路監理機關並扣得偽造之信用卡及變造之駕駛執照各一
    張。
二、案經高雄市政府警察局新興分局報請臺灣高雄地方法院檢察署檢察官偵查起訴。
    理  由
一、訊據告孫福權固坦承於前揭時、地先將大頭照相片一張交予姓名、年籍不詳之「
    小李」，並要求「小李」代辦信用卡一張，並於九十年二月九日經「小李」提出
    空白之大眾商業銀行信用卡一張交予伊，伊並於該張信用卡後之空白欄內偽簽「
    丁○○」之姓名，且以使用前開信用卡購物方式作為報酬，而至漢神百貨一樓鎮
    金店以刷卡付費方式購得金飾一件，並將該金飾交予「小李」後，進而至六樓欲
    購買攝影機時，尚未刷成功，即因店員發現有異而查出前揭信用卡係偽造等情，
    雖被告一再稱本件確係伊所為，且因一時貪念所造成，惟仍矢口否認稱有前揭犯
    行，辯稱：伊係看報上刊載有代辦信用卡之廣告，即打電話詢問，並因伊要求辦
    理花旗銀行附相片之信用卡，故將伊之相片一張交予辦理信用卡之姓名、年籍不
    詳綽號「小李」之人，但「小李」於翌日卻將伊之相片另貼於被害人謝易霖之駕
    駛執照上，並提出一張空白的大眾銀行信用卡給伊，但伊並不知該張信用卡係遭
    偽造的卡，且「小李」恐嚇伊叫伊刷卡，因伊之資料「小李」均知道，伊怕「小
    李」對伊不利，所以才使用該偽造信用卡，且警察來時叫伊將身上所有證件通通
    拿出來放在桌上，伊才拿出被害人謝易霖之駕駛執照，伊並未稱伊係謝易霖云云
    。
二、經查：
  （一）右揭被告持偽造之大眾銀行信用卡，至漢神百貨公司一樓之鎮金店選購一條
        價值一萬五千七百零六元之金飾，並偽簽被害人丁○○之名義於簽帳單上，
        復至六樓之電器門市部選購一台價值一萬九千九百元之ＳＯＮＹ牌之Ｖ８攝
        影機，惟因漢神百貨之店員進行查詢照會時發現有異後，即報警處理，並在
        處理員警到場後，被告即自皮夾中取出被害人謝易霖但貼有被告相片之駕駛
        執照提供予員警查詢，惟仍遭識破之事實，業據被害人丁○○於警訊中指訴
        綦詳（見警卷第四頁及其背面詢問筆錄），核與證人即大眾銀行信用卡部風
        險管制科辦室員丙○○在庭證稱：「九十年二月九日十一時五十分許，本公
        司接獲漢神百貨公司查詢照會本公司持卡人丁○○使用消費一筆新台幣一萬
        九千九百元購買ＳＯＮＹ  Ｖ８攝影機情形，本公司即電話通知持卡人丁○
        ○，楊某表示未在漢神百貨使用信用卡，本公司立即通知漢神百貨保全部門
        ，並告知該卡為偽卡」、「經我檢視乙○○所持有署名丁○○之信用卡係偽
        造」、「乙○○所持之偽卡版面為本公司八十九年之新款，丁○○真正信用
        卡為八十八年四月，版面應為舊版」等語相符（見警卷第三業及其背面詢問
        筆錄），又證人即至漢神百貨查獲被告之員警甲○○在庭結證稱：伊至漢神
        百貨地下室之辦公室時，問被告叫什麼名字，被告當時拿一張駕照出來說他
        是駕照上面的人，伊還反覆問他是否就是駕照上叫謝易霖的那個人，他說是
        ，後來我們就把被告帶回派出所，叫被告把身上所有證件拿出來，伊記得被
        告有拿出金融卡或是信用卡，及有被告姓名之當票單，伊即打電話至銀行詢
        問持卡人為何人，於綜合許多證件上有較多被告姓名，才判斷被告是叫乙○
        ○等語（見本院九十年四月十八日審判筆錄），復有授權碼二六八九四０（
        即漢神百貨商店存根簽帳單影本及鎮金店股份有限公司銷貨單各一紙在卷可
        稽，此外，並扣得偽造被害人丁○○大眾商業銀行信用卡、變造被害人謝易
        霖之駕駛執照各一張附卷可稽。
  （二）又依一般常情在申請辦理信用卡時，需向發卡銀行，或向發卡銀行所屬之業
        務員申辦，又申辦信用卡所須之資料與手續，除為學生或是與發卡銀行有特
        殊優惠關係之公司行號或公家機關以團體申辦時，僅需提出身分證即可，其
        餘如以個人身分申請信用卡時，發卡銀行均需申請人提出身分證之外，尚需
        在職證明與所得證明等有關資力之資料，經過發卡銀行審核後，如查詢申請
        人之資力無虞且信用良好後始會核發信用卡，然被告卻僅提出影印之身分證
        件即欲請「小李」申請信用卡，如此可能以正當程序申請出信用卡！縱然申
        請出來被告竟會毫無懷疑信用卡的來源嗎！且於翌日「小李」即持大眾商業
        ＶＩＳＡ之空白金卡交予被告，被告竟會毫無懷疑即逕自在該卡後面空白欄
        內簽寫被害人丁○○之名，進而共同與「小李」使用前開偽造之信用卡，且
        被告一面稱不知信用卡係偽造，一面又表示因自己貪念才簽上被害人丁○○
        之名義，顯然被告對於「小李」所提出空白之大眾商業銀行信用金卡係來源
        不明之信用卡，綜上，足認被告前開所辯均係飾卸之詞，毫無足取，本件事
        證明確，被告犯行詢堪認定。
三、按在物品上之文字，依特約足以表示其用意之證明者以文書論，刑法第二百二十
    條第一項定有明文，信用卡上記載信用卡發卡銀行及卡號，及其後條碼均足以表
    彰提供消費者持以購物之權利，應以文書論。被告明知其向該不詳年籍、姓名綽
    號「小李」之成年男子所購買之大眾商業銀行信用卡係偽卡，竟在該偽造之信用
    卡上偽簽被害人「丁○○」署押一枚，嗣後並持以行使，主張係「丁○○」本人
    而行使之所為，係犯刑法第二百十六條、第二百十條之行使偽造準私文書罪；又
    被告提示前開偽造之信用卡後，再偽造「丁○○」之署押於消費簽單上，偽造不
    實之簽帳單私文書後，再持交店員，足以生損害於大眾商業銀行及丁○○本人之
    行為，是核其此部分所為，係犯刑法第二百十六條、第二百十條行使偽造私文書
    罪。被告以前開偽造之大眾商業銀行信用卡為詐術，前往特約商店即漢神百貨簽
    帳消費，不論所購買者為具體財物或無形之服務，其主觀上均認為係以由發卡公
    司先行代為墊付價款之方式，作為其清償對於特約商店所欠帳款之手段，而不論
    行為人將來是否會向發卡公司償付帳款，各特約商店均能自發卡公司取得款項，
    是行為人於簽帳消費時主觀上當無詐取特約商店財物之犯意，而各該特約商店於
    接受行為人持卡消費時，僅係同意由發卡公司承擔行為人因消費而對該特約商店
    所負之價金債務而已，在整個交易過程中，各該特約商店均係為自己之利益而從
    事於交易活動，是無從使各該特約商店立於發卡公司之使用人或代理人之地位，
    而認為係發卡公司授權或指示各特約商店將財物或服務交付予被告，因而縱所交
    付者為財物，亦難認行為人係詐取發卡公司之使用人之財物。故核被告乙○○持
    偽造大眾商業銀行之信用卡至漢神百貨購物消費，致發卡銀行陷於錯誤支付款項
    ，被告即受有消費而免支付價款一萬五千七百零六元部分，係犯同法第三百三十
    九條第二項、第一項之意圖為自己不法之所有，以詐術得財產上不法之利益罪。
    另被告持前開偽造之信用卡至漢神百貨六樓之電器部門進行消費欲購買ＳＯＮＹ
      Ｖ８攝影機時，雖已著手於詐術之行為，惟因證人林仁傑經查詢照會後即時發
    現有異而未讓被告刷卡成功，被告此部分係犯同法第三百三十九條第三項、第二
    項之意圖為自己不法之所有，以詐術得財產上不法以偽造刷卡購物，之利益未遂
    罪，此部分法條為公訴人所漏引。復按汽車駕照係主管機關核准發給，憑行車之
    許可憑證，自屬於刑法第二百十二條所列之文書，被告提供相片一張予姓名、年
    籍不詳綽號「小李」之人，換貼於被害人謝易霖所遺失之駕照上後，再於員警查
    詢時持之行使，足生損害於公路監理機關對於駕駛執照管理之正確性及被害人謝
    易霖之行為，核其此部分所為，係犯刑法第二百十六條及第二百十二條之行使變
    造特種文書罪。被告與姓名、年籍不詳綽號「小李」之人，就前開犯行有犯意聯
    絡、行為分擔，為共同正犯。被告在上開偽造信用卡及簽帳單上偽造署押之行為
    ，係偽造準私文書及私文書之部份行為，又偽造準私文書及私文書之低度行為為
    行使偽造私文書之高度行為所吸收，均不另論罪。被告變造駕駛執照後復持以行
    使，其變造之低度行為為行使之高度行為所吸收，亦不論罪。被告先後多次行使
    偽造私文書之犯行，時間緊接，手法相同，且係犯構成要件相同之罪名，顯係基
    於概括犯意而為，應依連續犯之規定以一罪論，並依法加重其刑。又被告於前揭
    行為中先有一次詐欺得利既遂犯行，另一次為詐欺得利未遂犯行，其時間緊接，
    手段相若，所犯為犯罪構成要件相同之罪，亦認係基於概括之犯意反覆為之，雖
    有既、未遂之別，仍應成立連續犯，而依情節之輕重論以詐欺得利既遂一罪，並
    加重其刑。再被告所犯上開行使偽造私文書及詐欺得利二罪間，有方法、結果之
    牽連關係，為牽連犯，應依刑法第五十五條之規定，從一重之行使偽造私文書罪
    處斷。至於被告於前揭時、地與共犯「小李」共同偽造被害人謝易霖之駕駛執照
    ，及偽造並行使被害人丁○○之信用卡，被告所行使偽造之信用卡並非以其所變
    造之被害人謝易霖之駕駛執照所申請辦理而得，且因二者姓名不同，並不可能於
    行使偽造信用卡時，提出予店員查證之用，且被告於行使偽卡遭查獲後，在員警
    查詢其身分時，才另行起意提出前開經變造之被害人謝易霖之駕駛執照供警察詢
    以作為掩飾其身分之用，是被告犯前開二罪間，犯意個別行為互殊，應予分論併
    罰之，公訴人認有有方法結果之牽連關係，尚有未洽，併此敘明。公訴人指出被
    告前於八十八年間連續犯有多次偽造文書犯行，分別經法院判處有期徒刑四月及
    緩刑三年之宣告，仍不知珍惜機會，再次輕蹈法網，請從重量處有期徒刑四年，
    以為警惕等語。本院審酌被告之素行不佳，有本院被告院內索引卡紀錄表及台灣
    高等法院被告全國前案紀錄表各一份在卷可憑，且被告有大專肄業之智識程度，
    竟不思以己智識與能力正當謀生，又不珍惜法院前於八十八年間予以緩刑之機會
    ，竟為貪圖近利而冒用他人名義，屢屢侵犯他人之財產法益，對信用卡交易安全
    之危害，犯罪後在庭態度尚可，且尚未與被害人即大眾商業銀行達成和解，賠償
    被害人之損失等一切情狀，分別量處如主文所示之刑，並定其應執行之刑，以示
    懲儆。
四、被告偽造之簽帳單第一聯一張，及變造之被害人謝易霖之駕駛執照上所貼被告之
    相片一張均為被告所有，且係供其犯罪所用，前開簽帳單第一聯部分雖未扣案，
    然並無證據證明已滅失，均應依刑法第三十八條第一項第二款宣告沒收；另簽帳
    單第二聯及第三聯，均經被告提出交與漢神百貨送交發卡銀行請款，已非被告所
    有，毋庸宣告沒收，惟其上偽造「丁○○」署押各一枚，不問屬於犯人與否，均
    應依刑法第二百十九條規定宣告沒收。
據上論斷，應依刑事訴訟法第二百九十九條第一項前段，刑法第二十八條、五十六條
、第二百十條、第二百十二條、第二百十六條、第二百十九條、第三百三十九條第二
項、第一項、第五十五條、第三十八條第一項第二款、第五十一條第五款，罰金罰鍰
提高標準條例第一項前段，判決如主文。
中      華      民      國    九十      年      四      月    二十七    日
                        台灣高雄地方法院刑事第四庭
                            法  官    程克琳
右正本證明與原本無異。
如不服本判決，應於判決送達後十日內，向本院提出上訴狀。
                             書記官    梁瑜玲
中    華    民    國      九十      年      四      月      三十      日
【附錄本案論罪科刑法條】
刑法第二百十條：
偽造、變造私文書，足以生損害於公眾或他人者，處五年以下有期徒刑。
刑法第二百十二條：
偽造、變造護照、旅券、免許證、特許證及關於品行、能力、服務或其他相類之證書
、介紹書，足以生損害於公眾或他人者，處一年以下有期徒刑，拘役或三百元以下罰
金。
刑法第二百十六條：
行使第二百十條至第二百十五條之文書者，依偽造、變造文書或登載不實事項或使登
載不實事項之規定處斷。
刑法第三百三十九條：
意圖為自己或第三人不法之所有，以詐術使人將本人或第三人之物交付者，處五年以
下有期徒刑、拘役或科或併科一千元以下罰金。
以前項方法得財產上不法之利益或使第三人得之者亦同。
前二項之未遂犯罰之。


司法院資訊處製作；財團法人民間司法改革基金會備份。
